【裁判字號】    88,上訴,4494
【裁判日期】    890107
【裁判案由】    懲治盜匪條例
【裁判全文】
臺灣高等法院刑事判決                          八十八年度上訴字第四四九四號
    上  訴  人
    即  被  告  乙○○
    指定辯護人  本院公設辯護人
右上訴人因懲治盜匪條例案件，不服臺灣臺北地方法院八十八年度訴字第一四九○號
，中華民國八十八年十一月十六日第一審判決（起訴案號：臺灣臺北地方法院檢察署
八十八年度偵字第二○七二○號）提起上訴，本院判決如左：
    主  文
上訴駁回。
    事  實
一、乙○○前於民國（下同）八十三年間曾因煙毒等案件，經原審判決應執行有期徒
    刑三年六月確定，自八十三年五月二十六日開始執行，嗣又因煙毒等案件，經原
    審判決應執行有期徒刑四年確定，自八十六年十一月二十日起接續執行，二案合
    併計算於八十六年一月七日假釋出監，應於九十年九月二十二日始縮刑期滿，現
    假釋中，仍不知省惕。其於八十八年九月六日晚上九時許，在台北市○○○路、
    復興南路口，攔搭甲○○駕駛之ＢＷ─七四六號計程車，指示駛往台北縣深坑鄉
  ，迨甲○○駛至深坑鄉世新會館後，又指示甲○○駛往同鄉草地尾，甲○○遂沿
    東南工專旁之山路駛達目的地，乙○○即下車表示要等候朋友，約十分鐘後，乙
    ○○又以未等到朋友為由，再上車要求駛回台北。當甲○○駕車駛經台北市○○
    路○段與新光路口附近時，乙○○因身無分文，竟意圖為自己不法之所有，自身
    上取出其所有經鑑定並無殺傷力之非管制玩具手槍一支，指著甲○○之腹部，喝
    令停車，並脅迫交出金錢，甲○○因恐乙○○開槍，致使不能抗拒，而交付新台
    幣(下同)一千一百五十元。乙○○得款後，即取下汽車鑰匙，並要甲○○坐在車
    內不准動，距乙○○下車走開不久，適見有警方之巡邏車經過，因恐甲○○向警
    求救，即返回現場，此時甲○○亦已下車向人求援，乙○○即駕駛該輛計程車逃
    離，並將該車棄置在台北市○○區○○路四十巷內之木柵捷運站附近。嗣於八十
    八年九月七日中午十二時許，在台北市○○○路○段一二六巷一號四樓凱悅三溫
    暖休閒廣場為警查獲，除自乙○○身上扣得其搶劫花用剩餘之現金四百元外，並
    帶警至同號五樓之樓梯間天花板內取出其所有之玩具手槍一支，再循線找到甲○
    ○之計程車，並於車內發現未被乙○○取走之手錶二百個及現金四千六百五十元
    ，連同前述之現金四百元，均發還由甲○○領回。
二、案經台北縣警察局新店分局移送台灣台北地方法院檢察署檢察官偵查起訴。
    理  由
一、右揭事實，業據上訴人即被告乙○○於偵審中供承不諱，核與被害人甲○○指述
    之情節相符，並有玩具手槍一支扣案可證及贓物認領保管單一紙附卷可稽，另扣
    案槍枝經送鑑定，認係塑膠玩具手槍，不具殺傷力，亦有內政部警政署刑事警察
    局八十八年九月十五日刑鑑字第九三一二五號鑑驗通知書在卷可憑。被告雖附帶
    辯稱：伊當時因食用安眠藥才犯案云云；惟所辯並無任何證據足為證明，況被告
    當時係出外，並非準備上床就寢，何有可能食用安眠藥，另參諸被告當晚攔搭被
    害人之計程車時，尚能一再指示變更路線、地點，且於搶劫被害人之款項後，猶
    知取走汽車鑰匙，以防被害人駕車求援，而於發現有警巡邏時，復知折返駕車逃
    逸等情，則被告當晚縱曾服用安眠藥，亦與其神智無何影響，仍無礙於其應負之
    盜匪罪責。雖被告又辯稱：伊非有心要搶，計程車內尚有未被伊取走之手錶二百
    個及現金四千六百五十元云云，惟查，被告當時係適見有警方之巡邏車經過，因
    恐甲○○向警求救，情急而駕駛該輛計程車逃離，並不敢駛遠，旋即將該車棄置
    在同屬木柵地區之木柵捷運站附近，足見其係恐被害人向警報案而被追捕，乃未
    及搜括車內財物而匆匆棄車逃逸，為符合情理，尚難謂係服用安眠藥之故，或謂
    無不法所有之意圖；矧被告身懷玩具手槍上車，果又持玩具手槍劫財，其事先即
    有意圖為自己不法之所有，事至明灼。至被告所劫得之金錢數額，雖其於警訊中
    供稱是一千零五十元 (偵查卷第四頁反面) ，嗣於檢察官偵查時，或稱一千零五
    十元 (偵查卷第二十四頁反面) ，或稱一千一百五十元 (偵查卷第三十六頁反面
    ) ，前後供述不一，但於原審就此加以查證時，被告亦無法確定其數額，僅稱大
    概在一千一百元左右 (原審八十八年十月十九日筆錄) ，而被害人甲○○於警訊
    中或稱一千零五十元 (偵查卷第九頁反面)，或稱一千二百元 (偵查卷第十三頁)
    ，亦不相一致，惟據甲○○於原審審理時陳稱：「一百元的我確定給他十一張共
    一千一百元，但還有硬幣零錢則沒數，所以在報案時才說一千二百元，之後乙○
    ○到案我到警局時，員警告訴我說被告只拿一千零五十元，我覺得沒差多少，就
    說那一千零五十元好了，其實不是一千零五十元。」 (原審八十八年十一月二日
    筆錄) ，按被害人既明確陳明其中有十一張一百元之現鈔，則上揭被告及被害人
    所稱之一千零五十元，顯非正確，而被害人報案所說之一千二百元，係屬包括零
    錢在內之整數，僅推測之數額，亦非可採，經綜合推算，應以被告嗣於檢察官偵
    查時其亦供承之一千一百五十元為正確。綜合上述，被告前揭所辯，係屬卸責之
    詞，不足採信。本案事證已明，被告之犯行，堪予認定。
二、核被告所為，係犯懲治盜匪條例第五條第一項第一款之盜匪罪。被告前曾有如事
    實欄所載之前科犯行，此有台灣高等法院檢察署刑案紀錄簡覆表可稽。原審以被
    告犯罪明確，同此事實認定，而適用懲治盜匪條例第五條第一項第一款、第八條
    ，刑法第三十八條第一項第二款，並審酌被告素行非佳，現正假釋中，不知省惕
    ，為得錢財，復持玩具手槍劫財，侵害被害人之身心及財產，影響社會治安，惟
    其所得財物非鉅，事後尚能坦承犯行等一切情狀，量處有期徒刑柒年貳月，復說
    明：扣案玩具手槍一支，屬於被告所有，業據其自己供明在卷，此係其供犯罪所
    用之物，依法沒收之。被告盜匪所得之財物一千一百五十元，除四百元已查扣發
    還被害人領回外，其餘之金錢已遭被告花用而費失不存在，亦據被告供明，即無
    從再諭知發還被害人，經核原判決上開認事用法，洵無不合。上訴意旨仍執前開
    情詞否認飾卸犯罪或請求從輕而指摘原判決，尚非有理由，應予駁回。
據上論斷，應依刑事訴訟法第三百六十八條，判決如主文。
本案經檢察官柯晴男到庭執行職務。
中     華     民     國    八十九   年        一      月        七      日
                             臺灣高等法院刑事第十二庭
                                 審判長法  官  劉  景  星
                                       法  官  陳  博  志
                                       法  官  陳  志  洋
右正本證明與原本無異。
如不服本判決應於收受送達後十日內向本院提出上訴書狀，其未敘述上訴之理由者並
得於提起上訴後十日內向本院補提理由書（均須按他造當事人之人數附繕本）。
                                       書記官  顧倪 淑 貞
中     華     民     國    八十九   年        一      月       十       日
附錄本判決論罪科刑法條
懲治盜匪條例第五條第一項第一款
一有左列行為之一者，處無期徒刑或七年以上有期徒刑：
  意圖為自己或第三人不法所有，以強暴、脅迫、藥劑、催眠術或他法，致使不能
    抗拒，而取他人之物或使其交付者。
  發掘墳墓而盜取殮物者。
  藏匿或包庇盜匪者。
二前項第一款之未遂犯罰之。
三預備犯第一項第一款之罪者，處一年以下有期徒刑。


司法院資訊處製作；財團法人民間司法改革基金會備份。
